臺灣臺南地方法院民事判決　九十四年度訴字第一八一號
　　原　　　告　丙○○
　　原　　　告　甲○○
　　右　二　人
　　訴訟代理人　周武旺律師
　　被　　　告　乙○○
　　訴訟代理人　蘇新竹律師
　　　　　　　　張清富律師
右當事人間請求債務人異議之訴等事件，經本院於民國九十四年三月二十四日言詞辯
論終結日期，判決如左：
  主      文
原告之訴駁回。
訴訟費用由原告負擔。
    事    實
甲、原告方面：
一、聲明：鈞院九十三年度執字第三三三０二號民事強制執行事件命原告甲○○應將
    門牌號碼台南市○○路○段一七八號房屋遷讓交還被告之執行程序應予撤銷。
二、陳述：
（一）原告丙○○部分：門牌號碼台南市○○路○段一七八號房屋（下稱系爭房屋）
      為原告丙○○與被告之父親吳世和生前出資所購置，登記原告丙○○與被告乙○○二人共有，二人各持分二分之一，被告向來未占用該房屋，該房屋原由吳
      世和、吳王清梅夫妻占用，出租予第三人，嗣吳世和去世，由原告丙○○出租
      予原告甲○○，詎被告乙○○反對出租，提起鈞院九十三年度訴字第五一三號
      遷讓房屋之訴，請求原告甲○○遷讓交還房屋，因系爭房屋是原告丙○○、被
      告乙○○二人所共有，鈞院判決原告甲○○應將該房屋遷讓交付予全體共有人
      即原告丙○○及被告乙○○二人，詎被告乙○○乘機要獨占整棟房屋向民事執
      行處聲請強制執行時，要求原告甲○○應將房屋遷讓交付予被告乙○○一人，
      並訂於於九十四年二月十六日強制點交。查系爭房屋是原告丙○○與被告二人
      共有，被告無權將整棟房屋加以占用，其竟利用遷讓房屋事件之民事判決請求
      民事執行處將該房屋遷讓交還被告一人，妨害原告丙○○就該房屋之所有權，
      爰依據房屋所有權，提起本件訴訟。
（二）原告甲○○部分：原告丙○○與被告乙○○兄弟二人就系爭房屋未為實物分割
      ，則尚未確定該房屋之那一部分屬於原告丙○○所有，那一部分屬於被告乙○○所有，系爭房屋也是丙○○以前出租予原告甲○○之建物，上開遷讓房屋事
      件確定後，原告甲○○已於九十三年十二月三十日將系爭房屋全部交還丙○○
      ，並已向民事執行處報告，及提出原告丙○○九十三年十二月三十日之房屋受
      領證明書，依上開遷讓房屋之判決，被告不得請求原告甲○○將整棟房屋遷讓
      交付予被告乙○○，民事執行處令甲○○應將系爭房屋遷讓交付被告一人，於
      法不合，且原告甲○○業將房屋交還原告丙○○，原告甲○○對民事執行處令
      原告甲○○再將整棟房屋交付予被告乙○○之執行程序不服，乃提起本案執行
      異議之訴。
三、證據：提出建物登記謄本、台灣高等法院台南分院九十三年度上易字第一九七號
    民事判決、本院九十三年度訴字第五一三號民事判決、九十三年度執字第三三三
    ０二號執行命令、執行處通知函各一件、土地登記謄本二件為證。
乙、被告方面：
一、聲明：原告之訴駁回。
二、陳述：
（一）被告對原告甲○○部分之強制執行，係以鈞院九十三年度訴字第五一三號判決
      及台灣高等法院台南分院九十三年度上易字第一九七號確定判決為執行名義，
      而鈞院九十三年度訴字第五一三號判決主文係判決甲○○應將系爭房屋遷讓交
      還全體共有人，而被告依據該確定判決請求甲○○點交，依法無不合。至於鈞
      院民事執行處發文給甲○○，請其自行點交給債權人即被告，其文內容之用語
      應屬法院執行處之問題，與被告無涉，詎原告丙○○竟以被告之執行，妨害其
      所有權為由而提起異議之訴，殊屬無稽。雖被告聲請強制執行時，聲請狀內載
      明：「債務人應將坐落台南市○○段六０八、六０八之三地號土地上之建物，
      即建號一七八０，門牌號碼台南市○○路○段一七八號二層樓房屋一棟遷讓交
      還債權人」等語，然法院民事執行處係以執行名義為其執行範圍，並不受聲請
      人聲請狀內容之拘束，且被告已於九十四年三月十日具狀更正為債務人應將系
      爭土地上之建物遷讓交還債權人及全體共有人，足見原告已無起訴之必要。何
      況強制執行不依執行名義為之者，當事人或利害關係人僅得於強制執行程序終
      結前向執行法院聲明異議，不得提起異議之訴，此有最高法院三十三年度上字
      第六二五七號判例可參，原告丙○○之起訴，顯不合法。
（二）次查原告甲○○以伊在九十三年十二月三十日業將承租房屋二分之一權利交還
      原告丙○○，民事執行處再命伊將房屋遷讓交還被告，依法不合，因而提起執
      行異議之訴。然鈞院九十三年度訴字第五一三號判決之執行名義係判決原告甲○○應將系爭建物交還被告及共有人，而原告甲○○既自認伊僅將系爭建物交
      還丙○○一人，顯未依判決內容為給付，則鈞院民事執行處命伊將系爭建物交
      還被告及共有人，依法尚無不合。且債務人異議之訴，須執行名義成立之後，
      有消滅或妨礙債權人請求之事由發生，債務人始得提起，如無消滅或妨礙債權
      人請求之事由發生，僅認為強制執行有侵害自己之利益情事者，則非債務人異
      議之訴之範圍，不過得依強制執行法第十二條之規定為聲請或聲明異議而已，
      原告甲○○尚未依執行名義內容給付，且又主張對民事執行處命伊再將房屋交
      付之執行程序不服，顯然原告甲○○應對執行法院依強制執行法第十二條規定
      聲明異議始為正辦。
（三）原告丙○○未經共有人之同意，擅將共有房屋出租他人，意圖妨害該房屋之出
      售，伊出租行為依法無效，經被告訴請承租人遷讓房屋獲得勝訴判決並以執行
      ，原告二人竟為拖延執行時間藉故興訟，殊不足取。
三、證據：提出民事更正聲請狀一件為證。
丙、本院依職權調閱九十三年度執字第三三三０二號強制執行卷宗。
    理　　由
一、本件原告起訴主張：系爭房屋為原告丙○○與被告乙○○二人共有，持分各二分
    之一，該屋原由原告丙○○出租予原告甲○○，詎被告乙○○反對出租，提起鈞
    院九十三年度訴字第五一三號遷讓房屋之訴，請求原告甲○○遷讓交還房屋，經
    鈞院判決原告甲○○應將該房屋遷讓交付予全體共有人，詎被告乙○○聲請強制
    執行時，要求原告甲○○應將房屋遷讓交付予被告乙○○一人，被告利用遷讓房
    屋事件之民事判決請求民事執行處將該房屋遷讓交還被告一人，妨害原告丙○○
    就該房屋之所有權，原告丙○○爰依據房屋所有權，提起本件訴訟。且原告丙○○與被告二人就系爭房屋未為實物分割，尚未確定房屋之那一部分屬原告丙○○
    所有，那一部分屬被告乙○○所有，系爭房屋也是丙○○以前出租予原告甲○○
    之建物，上開遷讓房屋事件確定後，原告甲○○已於九十三年十二月三十日將系
    爭房屋全部交還丙○○，並已向民事執行處報告，依上開遷讓房屋事件之判決，
    被告不得請求原告甲○○將整棟房屋遷讓交付予被告乙○○，民事執行處令甲○○應將系爭房屋遷讓交付被告一人，於法不合，且原告甲○○業將房屋交還原告
    丙○○，故對民事執行處令原告甲○○再將整棟房屋交付予被告乙○○之執行程
    序不服，原告甲○○爰提起執行異議之訴。
二、被告則以：被告對原告甲○○之強制執行，係以鈞院九十三年度訴字第五一三號
    判決及台灣高等法院台南分院九十三年度上易字第一九七號確定判決為執行名義
    ，依法無不合。鈞院民事執行處發文給甲○○，請其自行點交給債權人，其文內
    容之用語屬法院執行處之問題，雖被告聲請強制執行時，聲請狀內載明：債務人
    應將門牌號碼台南市○○路○段一七八號二層樓房屋一棟遷讓交還債權人等語，
    然法院民事執行處係以執行名義為其執行範圍，並不受聲請人聲請狀內容之拘束
    ，且被告已於九十四年三月十日具狀更正為債務人應將系爭房屋遷讓交還債權人
    及全體共有人，況強制執行不依執行名義為之者，當事人或利害關係人僅得於強
    制執行程序終結前向執行法院聲明異議，不得提起異議之訴，原告丙○○之起訴
    ，顯不合法。又鈞院九十三年度訴字第五一三號判決之執行名義係判決原告甲○○應將系爭建物交還被告及共有人，原告甲○○既自認伊僅將系爭建物交還丙○○一人，顯未依判決內容為給付，則鈞院民事執行處命伊將系爭建物交還被告及
    共有人，依法尚無不合，原告甲○○未依執行名義內容給付，且又主張對民事執
    行處命伊再將房屋交付之執行程序不服，顯然原告甲○○應對執行法院依強制執
    行法第十二條規定聲明異議始為正辦等語，資為抗辯。
三、查原告主張本院九十三年度執字第三三三０二號遷讓房屋強制執行事件，被告即
    債權人依據本院九十三年度訴字第五一三號民事判決、台灣高等法院台南分院九
    十三年度上易字第一九七號民事判決為執行名義，聲請對原告即甲○○所占有使
    用之坐落台南市○○段第六０八、六０八之三地號土地上，建號一七八０號，建
    物門牌台南市○○路○段一七八號二層樓房屋為遷讓房屋之強制執行程序，並由
    本院於九十四年二月一日核發執行命令，定於同年二月十六日前往點交系爭房屋
    之事實，業據原告提出建物登記謄本、台灣高等法院台南分院九十三年度上易字
    第一九七號民事判決、本院九十三年度訴字第五一三號民事判決、九十三年度執
    字第三三三０二號執行命令、執行處通知函各一件、土地登記謄本二件為證，並
    經本院調閱九十三年度執字第三三三０二號執行卷宗附卷供參，自堪信為真實。
    惟原告丙○○主張系爭房屋為伊與被告所共有，被告於前開強制執行聲請狀僅請
    求原告甲○○將系爭房屋遷讓交還予被告一人，妨害原告丙○○就系爭房屋之所
    有權，爰依所有物妨害除去請求權提起訴訟；及原告甲○○主張伊業將系爭房屋
    交還原告丙○○，而提起債務人異議之訴等語，茲將原告丙○○、甲○○之主張
    分別論述：
（一）原告丙○○部分：查系爭房屋為原告丙○○、被告乙○○共有，應有部分各二
      分之一，有原告所提建物登記簿謄本供參；而本件被告據以聲請強制執行之執
      行名義即民事判決主文為本案原告甲○○應將系爭土地遷讓交還被告及全體共
      有人，此參本院九十三年度執字第三三三０二號執行卷宗內附本院九十三年度
      訴字第五一三號、台灣高等法院台南分院九十三年度上易字第一九七號民事判
      決即明，是依前開執行名義，被告聲請強制執行，僅得請求原告甲○○將系爭
      房屋遷讓交還原告丙○○及被告，惟被告於本院九十三年度執字第三三三０二
      號遷讓房屋強制執行事件聲請狀，其債權人僅列被告一人，且僅請求原告甲○○將系爭房屋遷讓交還債權人，則原告丙○○主張被告僅請求原告甲○○將系
      爭房屋遷讓交還被告一人，固非無據。按「當事人或利害關係人，對於執行法
      院強制執行之命令，或對於執行法官、書記官、執達員實施強制執行之方法，
      強制執行時應遵守之程序，或其他侵害利益之情事，得於強制執行程序終結前
      ，為聲請或聲明異議。」強制執行法第十二條第一項前段定有明文。又按強制
      執行不依執行名義而為之者，當事人或利害關係人僅得於強制執行程序終結前
      ，向執行法院聲明異議，不得提起執行異議之訴。（最高法院三十三年度上字
      第六二五七號判例參照）故聲請或聲明異議，係對違法執行之救濟方法。執行
      機關於強制執行之際，應依職權調查法定要件而未調查，或未遵守強制執行應
      遵守之程序等，其執行程序即屬具有瑕疵，當事人或利害關係人得聲請或聲明
      異議，請求除去違法之執行處分。例如無執行名義而為強制執行、欠缺開始強
      制執行之要件，或強制執行逾越執行名義所示之範圍等均事，故執行法院應依
      執行名義所示之範圍實施強制執行，如逾越其範圍，即構成違法執行，當事人
      得依強制執行法第十二條聲請或聲明異議。本件被告聲請強制執行，所載請求
      強制執行事項，縱與據為執行名義之判決主文不符，惟此為違法執行，原告得
      聲明異議，伊不循此途，遽行依所有物妨害除去請求權起訴，尚有未洽；況被
      告嗣則提出更正聲請狀，經執行事項更正為債務人即原告甲○○應將系爭房屋
      遷讓交還債權人及全體共有人，此有被告所提九十四年三月十日更正聲請狀，
      且為原告所不爭執，復據本院調閱前揭強制執行卷宗可按，此一事實，自堪採
      信，原告丙○○主張被告乙○○所為，妨害伊所有權等語，於法未合。故原告
      丙○○提起本件訴訟，為無理由。
（二）原告甲○○部分：按執行名義成立後，如有消滅或妨礙債權人請求之事由發生
      ，債務人得於強制執行程序終結前，向執行法院對債權人提起異議之訴。如以
      裁判為執行名義時，其為異議原因之事實發生在前訴訟言詞辯論終結後者，亦
      得主張之。強制執行法第十四條第一項定有明文。是債權人所提出據以強制執
      行之執行名義如為判決，債務人提起異議之訴，須主張執行名義成立後，有消
      滅或妨礙債權人請求之事由發生，或前訴訟言詞辯論終結後，有新發生異議之
      原因事實，始得為之。即債務人所主張消滅或妨害債權人請求之事由，須係發
      生在執行名義成立之後，或其異議之原因事實，係發生於前訴訟言詞辯論終結
      後者，始得為之。查原告甲○○雖主張伊業將系爭房屋遷讓交付原告丙○○，
      據以提起債務人異議之訴；惟被告持以聲請強制執行之執行名義，本聲請原告
      甲○○將系爭房屋遷讓交還被告及全體共有人，已如前述，以此，原告甲○○
      應履行之義務為將系爭房屋交還被告與原告丙○○，惟依原告甲○○之主張，
      伊僅係將系爭房屋交還原告丙○○，此一交還行為與執行名義判決主文所載不
      符，故不符債之本旨，原告甲○○之遷讓交還房屋自未因履行而消滅，伊執以
      提起債務人異議之訴，揆諸前揭規定，自非有據，不應准許。
四、據上所述，本件原告丙○○主張被告所為業已妨害伊所有權，及原告甲○○主張
    伊遷讓交還系爭房屋之義務業經履行而消滅，均不可採，從而原告丙○○、甲○○分別依所有物妨害除去請求權及債務人異議之訴，提起本件訴訟，請求本院九
    十三年度執字第三三三０二號強制執行事件命原告甲○○應將系爭方屋遷讓交還
    被告之執行程序，應予撤銷，為無理由，應予駁回。
五、據上論結：本件原告之訴為無理由，依民事訴訟法第七十八條，判決如主文。
中　　　華　　　民　　　國　　九十四　　年　　　四　　　月　　　七　　　日
                                臺灣臺南地方法院民事第四庭
~B法　　　官　林富郎
右為正本係照原本作成
如對本判決上訴，須於判決送達後廿日內向本院提出上訴狀
中　　　華　　　民　　　國　　九十四　　年　　　四　　　月　　　七　　　日
~B法院書記官　卓春成
